臺灣桃園地方法院刑事判決　　　　　　　100年度易字第553號
公　訴　人　臺灣桃園地方法院檢察署檢察官
被　　　告　張春良
選任辯護人　陳河泉律師
上列被告因詐欺案件，經檢察官提起公訴（99年度偵緝字第61號
）及移送併辦（99年度偵字第14371 號），嗣於本院準備程序進
行中，被告就被訴事實為有罪之陳述，經本院告知簡式審判程序
意旨，並聽取當事人之意見後，本院合議庭裁定改由受命法官獨
任依簡式審判程序審理，並判決如下：
    主  文
張春良意圖為自己不法之所有，以詐術使人將本人之物交付，處
有期徒刑陸月，如易科罰金，以新臺幣壹仟元折算壹日。
    事  實
一、張春良於民國95年12月15日、96年6月25日、97年5月5 日自
    任會首邀集如附表一所示之合會，並招募如附表一所示之會
    員，每期會款為新臺幣（下同）2 萬元，分別於每月15日、
    25 日 、5 日在桃園縣蘆竹鄉新興村6 鄰61號住處開標。詎
    其利用合會會員間彼此不熟識，又多未到場參與競、開標之
    機會，竟意圖為自己不法所有，於附表二所示之時間及處所
    ，先後25次於開標日翌日，向附表一所示各活會會員虛偽陳
    報當月之開標結果，佯稱該期合會已有他人得標，惟未明確
    告知得標者之姓名，致其等陷於錯誤，誤以為當期已由某不
    詳會員得標，而繳交活會會款予張春良，然張春良卻將所收
    取之會款挪為私用，合計達13,248,000元（如附表二之計算
    方式，起訴書誤載為1800萬元），足生損害於各合會活會會
    員。嗣於98年5 月間張春良無預警宣告停會後，各活會會員
    察覺有異，始知上情。
二、案經簡吳秀敏、張美月、張美蓮、張水港、邱顯泉、邱文賢
    、張素卿、遊文通、簡德連、張呂淑玉、羅財浩、邱光榮、
    簡明光、徐淑貞、簡文耀、簡沈牡丹、簡連財、張清富、簡
    嘉湖、林楊來婦等人訴請臺灣桃園地方法院檢察署檢察官偵
    查起訴。
    理  由
一、本案被告張春良所犯之詐欺罪，並非法定刑為死刑、無期徒
    刑或最輕本刑3 年以上有期徒刑之罪，亦非高等法院管轄第
    一審之案件，而被告於準備程序中就被訴事實已為有罪之陳
    述，經本院告知簡式審判程序之旨，並聽取當事人之意見後
    ，本院合議庭乃依刑事訴訟法第273 條之1 第1 項規定，裁
    定由受命法官獨任進行簡式審判程序，合先敘明。
二、上揭事實，業據被告張春良於本院準備程序及審理時均坦承
    不諱，核與告訴人溫平妹、簡德連、簡文耀、林楊來婦、邱
    顯泉、張美蓮、張清富、吳郡山、張水港、張秀蘭、賴政哲
    於偵訊時指訴之情節相符，並有互助會名單、被告負債統計
    表、債權人名冊、會議記錄等件在卷可稽，足認被告上開任
    意性自白與事實相符，堪以採信。綜上，本件事證明確，被
    告犯行均可認定，應依法論科。
三、按民間互助會已標取會款者（即一般所稱之死會），於標取
    會款後不問何人得標，至完會止，本有向會首按時交付會款
    （含標息）之義務，會首冒標會款時，除對於活會會員有冒
    標施詐（即佯稱某某人得標），使活會會員陷於錯誤，誤認
    係被冒標之人得標而交付會款，成立詐欺取財罪外，對於已
    標取會款之會員，因按時繳付會款本為其標取會款後之義務
    ，並無施詐或使其陷於錯誤可言，自無成立詐欺罪之餘地，
    是已標取會款之會員對於嗣後會首之冒標會款，不能認係詐
    欺之被害人（最高法院92年度臺上字第1138號判決意旨參照
    ）。是核被告所為，係犯刑法第339 條第1 項之詐欺取財罪
    。又按數行為於同時同地或密切接近之時地實施，侵害同一
    法益，各行為之獨立性極為薄弱，依一般社會健全概念，在
    時間差距上，難以強行分開，在刑法評價上，以視為數個舉
    動之接續施行，合為包括之一行為予以評價，較為合理，則
    屬接續犯，而為包括之一罪。被告於附表所示每次冒標得標
    後，向多數活會會員詐取該期之財物，時間密接且手法相同
    ，應依接續犯論以一罪。
四、爰審酌被告因週轉不靈，未經上開遭冒標會員之同意，而為
    冒標行為，紊亂民間合會秩序，損及他人財產權，且詐得之
    財產金額甚鉅，誠屬非是，然念其犯後坦承犯行，並願意提
    供所有之土地予告訴人等人作為賠償（見98年度他字卷第40
    06號卷第16頁），本件雖因土地移轉問題而尚未達成和解，
    然已見被告願意賠償告訴人之損失已見其和解誠意，顯見其
    悔悟之意等一切情狀，量處如主文所示之刑並諭知易科罰金
    之折算標準。另中華民國九十六年罪犯減刑條例業經總統於
    96年7 月4 日公布，同年7 月16日施行，被告之同一接續詐
    欺犯行既然延續至96年4 月24日之後，自不得依該條例減刑
    ，併此敘明。
據上論斷，應依刑事訴訟法第273 條之1 第1 項、第299 條第 1
項前段，刑法第339 條第1 項、第41條第1 項前段、刑法施行法
第1 條之1 第1 項、第2 項前段，判決如主文。
本案經檢察官洪敏超到庭執行職務。
中    華    民    國    100     年    9   月    9    日
                        刑事第十二庭  法  官  黃裕民
以上正本證明與原本無異。
如不服本判決應於收受判決後10日內向本院提出上訴書狀，並應
敘述具體理由。其未敘述上訴理由者，應於上訴期間屆滿後20日
內向本院補提理由書( 均須按他造當事人之人數附繕本) 「切勿
逕送上級法院」。
                                      書記官  蕭秀蓉
中    華    民    國   100    年    9     月    9     日
附錄本案論罪科刑之法條：
中華民國刑法第339條
（普通詐欺罪）
意圖為自己或第三人不法之所有，以詐術使人將本人或第三人之
物交付者，處 5 年以下有期徒刑、拘役或科或併科 1 千元以下
罰金。
以前項方法得財產上不法之利益或使第三人得之者，亦同。
前二項之未遂犯罰之。
附表一：
 ┌──┬────────┬──────────────────┬─────────┐
 │編號│會期            │會員                                │活會會員          │
 ├──┼────────┼──────────────────┼─────────┤
 │A   │95年12月15日至98│張春良（會首、1會）、張宏志（1會）、│張素卿、簡連財、張│
 │合  │年8 月15日（每月│邱文賢（1會）、呂陳阿貴（2會）、張清│明月、張清富、簡清│
 │會  │15日開標，採內標│龍（1會）、張明輝（1會）、張呂淑玉（│富（2會）、邱顯泉 │
 │    │制，每會會款2 萬│1會）、呂學本（1會）、呂學等（1會） │、張惠君、張惠娟、│
 │    │元，底標2000元）│、張素卿（1會）、張康玉（2會）、簡連│張水港、游文通，共│
 │    │                │財（1會）、王司宗（1會）、王秋芬（1 │11會。            │
 │    │                │會）、張明月（1會）、張清富（1月）、│                  │
 │    │                │楊財寶（1會）、邱顯泉（2會）、張淑貞│                  │
 │    │                │（1會）、張惠君（2會）、張惠娟（1會 │                  │
 │    │                │）、游文通（1會）、簡秋萍（1會）、簡│                  │
 │    │                │秋薇（1會）、簡秋琪（1會），另簡吳秀│                  │
 │    │                │敏以簡清富名義（2會）、溫平妹以張水 │                  │
 │    │                │港名義（2會）參加合會，共33會。     │                  │
 ├──┼────────┼──────────────────┼─────────┤
 │B   │96年6月25日至98 │張春良（會首、1會）、張宏志（2會）、│邱文賢（2會）、徐 │
 │合  │年11月25日（每月│邱文賢（2會）、徐淑貞（2會）、邱茂榮│淑貞（2會）、邱顯 │
 │會  │25日開標，採內標│（1會）、吳志成（1會）、邱顯泉（1會 │泉、簡德連（2會） │
 │    │制，每會會款2萬 │）、李隆筋（2會）、簡德連（2會）、張│、張清富、李阿菊、│
 │    │元，底標2000元）│清富（1會）、李阿菊（1會）、張世忠（│陳彥仰、邱光榮、羅│
 │    │                │1會）、陳彥仰（1會）、邱光榮（1會） │財浩、簡連財、簡文│
 │    │                │、羅財浩（1會）、簡連財（1會）、張先│耀、簡來好、張水港│
 │    │                │進（1會）、簡阿波（1會）、簡文耀（1 │、吳明月、張呂淑玉│
 │    │                │會）、張呂淑玉（1會）、陳義信（1會）│，共18會。        │
 │    │                │、吳明月（1會），另簡吳秀敏以簡來好 │                  │
 │    │                │名義（1會）、溫平妹以張水港名義（1會│                  │
 │    │                │）參加合會，共30會。                │                  │
 ├──┼────────┼──────────────────┼─────────┤
 │C   │97年5月5日至99年│張春良（會首、1會）、簡明光（1會）、│簡明光、張素卿、張│
 │合  │5月5日（每月5日 │李真足（1會）、張素卿（1會）、張素貞│素貞、邱顯泉、林楊│
 │會  │開標，採內標制，│（1會）、張世忠（1會）、邱顯泉（1會 │來婦、陳振裕、陳志│
 │    │每會會款2 萬元，│）、林楊來婦（1會）、陳振裕（1會）、│祥、藍進益、張金雪│
 │    │底標2000元）    │陳志祥（1會）、藍進益（1會）、呂學本│、張呂淑玉、張惠娟│
 │    │                │（1會）、呂學等（1會）、張金雪（1會 │（2會）、游戴彩雲 │
 │    │                │）、張呂淑玉（1會）、張清龍（1會）、│（2會）、張仁正、 │
 │    │                │張惠娟（2會）、游戴彩雲（2會）、張仁│張琦、張美月、張美│
 │    │                │正（1會）、張琦（1會）、張美月（1會 │蓮、吳阿生，共19會│
 │    │                │）、張美蓮（1 會）、吳阿生（1 會），│。                │
 │    │                │    共25會。                        │                  │
 └──┴────────┴──────────────────┴─────────┘
附表二：
 (一)合會起訖時間：A合會：95年12月15日起至98年8 月15日止
                 B合會：96年6 月25日起至98年11月25日止
                 C合會：97年5 月5 日起至99年5 月5 日止
 (二)會員人數（含會首）：A合會：33會
                       B合會：30會
                       C合會：25會
 (三)會金及利息計算方式：新臺幣（下同）20,000元，內標制，
                       底標為2,000元
 (四)開標時間及地點：每月15、25日、5 日晚間在桃園縣蘆竹鄉
                   新興村6 鄰61號住處
 (五)投標方式：多人競標時以寫明姓名與金額為投標方式，投標
              金額最高者得標
 (六)詐得金額計算方式：剩餘活會會員人數（20000-標息）=
┌─┬────┬──┬─────┬────┬──────┐
│  │冒標時間│冒標│   標息   │遭冒名活│ 詐騙金額   │
│  │        │地點│（新臺幣）│會會員之│（新臺幣）  │
│  │        │    │          │計算    │            │
├─┼────┼──┼─────┼────┼──────┤
│ A│95年12月│桃園│2000元    │自發現日│活會7會（ │
│合│15日至98│縣蘆│          │98年5 月│00000-0000）│
│會│年8 月15│竹鄉│          │間至會期│33名會員= │
│  │日間之某│新興│          │結束僅剩│4,158,000元 │
│  │七次15日│村 6│          │4 次會，│            │
│  │開標日  │鄰61│          │尚有附表│            │
│  │        │號  │          │一A 合會│            │
│  │        │    │          │活會會員│            │
│  │        │    │          │欄所示11│            │
│  │        │    │          │人未得標│            │
│  │        │    │          │，故被告│            │
│  │        │    │          │冒標7 次│            │
│  │        │    │          │        │            │
├─┼────┤    ├─────┼────┼──────┤
│B │96年6 月│    │2000元    │自發現日│活會11會（│
│合│25日至98│    │          │98年5 月│00000-0000）│
│會│年11月25│    │          │間至會期│30名會員  │
│  │日間之某│    │          │結束僅剩│=5,940,000元│
│  │11次25日│    │          │7 次會，│            │
│  │開標日  │    │          │尚有附表│            │
│  │        │    │          │一B 合會│            │
│  │        │    │          │活會會員│            │
│  │        │    │          │欄所示18│            │
│  │        │    │          │人未得標│            │
│  │        │    │          │，故被告│            │
│  │        │    │          │冒標11次│            │
│  │        │    │          │        │            │
├─┼────┤    ├─────┼────┼──────┤
│C │97年5 月│    │2000元    │自發現日│活會7會（ │
│合│5 日起至│    │          │98年5 月│00000-0000）│
│會│99年5 月│    │          │間至會期│25名會員  │
│  │5 日間之│    │          │結束僅剩│=3,150,000元│
│  │某7 次5 │    │          │12次會，│            │
│  │日開標日│    │          │尚有附表│            │
│  │        │    │          │一C 合會│            │
│  │        │    │          │欄活會會│            │
│  │        │    │          │員欄所示│            │
│  │        │    │          │19人未得│            │
│  │        │    │          │標，故被│            │
│  │        │    │          │告冒標 7│            │
│  │        │    │          │次      │            │
├─┼────┼──┼─────┼────┼──────┤
│合│        │    │          │共計25次│13,248,000元│
│  │        │    │          │        │            │
│  │        │    │          │        │            │
│計│        │    │          │        │            │
│  │        │    │          │        │            │
└─┴────┴──┴─────┴────┴──────┘